【裁判字號】    99,訴緝,44
【裁判日期】    990618
【裁判案由】    偽造文書等
【裁判全文】
臺灣高雄地方法院刑事判決  99年度訴緝字第44號
公  訴  人  臺灣高雄地方法院檢察署檢察官
被      告  丙○○
上列被告因偽造文書等案件，經檢察官提起公訴（95年度偵字第
5937號），被告於準備程序為有罪之陳述，經本院合議庭裁定由
受命法官獨任進行簡式審判程序，判決如下：
    主  文
丙○○連續犯行使偽造私文書罪，累犯，處有期徒刑參月，如易
科罰金，以銀元參佰元即新臺幣玖佰元折算壹日。如附表編號1
、2所示偽造之「Kevin 」署押貳枚均沒收。
    事  實
一、丙○○前因竊盜案件，經本院以93年度簡字第1587號判決處
    有期徒刑4 月確定，於民國94年2 月24日縮刑期滿而執行完
    畢。詎仍不知悔改，於94年12月4 日，前往外甥甲○○位於
    高雄市○○區○○路597 號9 樓之住處聊天，見甲○○置於
    其住處桌上之臺北富邦銀行信用卡1 張（卡號：0000000000
    000000號），竟基於為自己不法所有之意圖，竊取該信用卡
    ，且旋即撥打開卡專線電話開卡使用，復基於行使偽造私文
    書及為自己不法所有之概括犯意，在該信用卡背面「持卡人
    簽名欄」偽造甲○○英文姓名「Kevin 」之署押1 枚，藉以
    表示係本人簽名，且該簽名者於信用卡有效期間內有權使用
    該卡之意思，再連續於附表所示之時間、地點，持上開信用
    卡刷卡購物或獲取服務，並分別於附表編號1 、2 所示信用
    卡簽帳單「商店收據聯」之「持卡人簽名欄」、「簽名欄」
    內偽造甲○○英文姓名「Kevin 」之署押各1 枚（除附表編
    號3 所示消費，因刷卡未成功而無法列印簽帳單外，其餘附
    表編號1 、2 所示之簽帳單均為1 式2 聯），用以表示係真
    正持卡人確認消費金額及持卡人同意對於所消費之金額遵守
    發卡銀行申請書所約定條款負繳清責任之意後，交付予附表
    編號1 、2 所示之特約商店以行使，致各該特約商店店員誤
    認係真正持卡人持卡消費而陷於錯誤，交付如附表編號1、2
    所示刷卡金額價值之物品或提供服務，足以生損害於各該特
    約商店、發卡銀行及真正名義人甲○○；而其中附表編號3
    所示至玉涵卡拉OK獲取服務，則因刷卡未成功無法列印簽帳
    單，致其詐欺得利犯行未能得逞而未遂。嗣於94年12月18日
    甲○○發覺信用卡遭竊及盜刷，報警處理，始悉上情。
二、案經甲○○訴由高雄市政府警察局左營分局報告臺灣高雄地
    方法院檢察署檢察官偵查起訴。
    理  由
一、本件被告丙○○所犯係死刑、無期徒刑、最輕本刑為3 年以
    上有期徒刑以外之罪，其於準備程序就被訴事實為有罪之陳
    述，經本院告知簡式審判程序之旨，並聽取其與檢察官之意
    見後，認無不得或不宜改依簡式審判程序進行之情事，依刑
    事訴訟法第273 條之1 第1 項規定，裁定由受命法官獨任進
    行簡式審判程序，合先敘明。
二、上開犯罪事實，業據被告丙○○於本院審理中坦承不諱，核
    與證人即被害人甲○○於警詢中之證述情節大致相符，且有
    監視錄影翻拍照片3 張、臺北富邦銀行冒刷紀錄明細、財團
    法人聯合信用卡處理中心95年3 月7 日（95）聯卡會計字第
    086 號函及所附相關資料與簽帳單、臺灣屈臣氏個人用品商
    店股份有限公司96年1 月18日函及所附中國信託商業銀行簽
    帳單、松美銀樓刑事陳報狀及所附簽帳單、玉涵卡拉OK信函
    、臺灣屈臣氏個人用品商店股份有限公司99年5 月26日函及
    所附客戶收據聯、商店收據聯範例、本院辦理刑事案件電話
    紀錄查詢表各1 份在卷可資佐證（見警卷第18頁、偵卷第20
    、23至26頁、院一卷第26、51頁、院二卷第58至63、72頁）
    ，足認被告上開任意性之自白與事實相符，堪以採信。本案
    事證明確，被告犯行洵堪認定。
三、查被告丙○○行為後，刑法部分條文業於94年1 月7 日修正
    ，95年7 月1 日施行，修正後刑法第2 條第1 項規定：「行
    為後法律有變更者，適用行為時之法律，但行為後之法律有
    利於行為人者，適用最有利於行為人之法律」。上開規定係
    規範行為後法律變更所生新舊法律比較適用之準據法，是本
    身尚無比較新舊法之問題，應一律適用裁判時即修正後刑法
    第2 條之規定。又按比較時應就罪刑有關之共犯、牽連犯、
    連續犯、結合犯，以及累犯加重、自首減輕暨其他法定加減
    原因（如身分加減）與加減例等一切情形，綜其全部罪刑之
    結果而為比較；且就比較之結果，須為整體之適用，不能割
    裂分別適用各該有利於行為人之法律，此即法律變更之比較
    適用所應遵守之「罪刑綜合比較原則」及「擇用整體性原則
    」，此有最高法院24年上字第4634號判例、27年上字第26
    15號判例、最高法院95年度第8 次刑庭會議決議可資參照。
    茲就本件新舊法之比較結果論述如下：
  (一)關於刑法第320 條第1 項、第339 條第1 項、第339 條第2
    項之法定刑罰金部分，依修正後刑法第33條第5 款之規定，
    最低額為新臺幣1,000 元，惟依修正前刑法第33條第5 款及
    刑法施行法第1 條之1 第2 項前段則規定最低額為新臺幣30
    元。比較修正前後之刑罰法律，適用修正後之規定，對被告
    顯未有利。
  (二)修正前之刑法第55條後段規定牽連犯從一重處斷、第56條連
    續犯以一罪論，而修正後之刑法則刪除第55條後段牽連犯及
    第56條連續犯之規定，是於新法修正施行後，行為人之數犯
    罪行為，即須分論併罰。此刪除雖非犯罪構成要件之變更，
    但顯已影響行為人刑罰之法律效果，自屬法律有變更，比較
    新舊法結果，適用被告行為時法律即依舊法論以牽連犯、連
    續犯，對被告並無不利。
  (三)再罰金刑之加重及減輕，依修正後刑法第67條規定，其最高
    度及最低度同加減之，修正前刑法第68條則僅加減其最高度
    ，故就加重而言，修正後規定為不利於被告，就減輕而言，
    修正後最低度亦減輕，較有利於被告。
  (四)綜合上開修正前、後刑法之整體比較，適用舊法對被告較為
    有利，故應適用被告行為時之刑法相關規定。
四、按在金融機構核發之信用卡背面簽名欄簽名，自形式上整體
    觀察，即足以知悉係表示該信用卡之簽名者於信用卡有效期
    限內有權使用該信用卡之辨識及證明，性質上屬刑法第210
    條之私文書（最高法院93年度台上字第6652號判決參照）。
    次按簽帳單係以文字為一定之意思表示，持信用卡刷卡消費
    時，在簽帳單上簽署姓名，除表示已收受特約商店所交付之
    交易標的物或消費標的，並確認該筆消費之憑證，具有表示
    法律上權利義務關係之證明，故簽帳單性質上除與收據相同
    外，且為信用卡發卡銀行據此向簽帳人收款之憑證，屬私文
    書之一種。是核被告丙○○所為，係犯刑法第320 條第1 項
    之竊盜罪、第216 條、第210 條之行使偽造私文書罪、第
    339 條第1 項之詐欺取財罪、第339 條第3 項、第2 項之詐
    欺得利未遂罪。檢察官雖未就被告在甲○○臺北富邦銀行信
    用卡背面「持卡人簽名欄」偽造甲○○英文姓名「Kevin 」
    之署押1 枚於起訴書之犯罪事實欄中敘明，惟該部分犯行與
    已敘及部分，具有修正前連續犯之裁判上一罪關係，為起訴
    效力所及，本院自得併予審理。又被告於本院審理中自承竊
    取被害人甲○○之信用卡（見院二卷第80頁），核與證人甲
    ○○於警詢中之證述相符，堪認屬實，檢察官認被告係犯刑
    法第337 條侵占離本人持有物罪，容有未恰；再被告前往附
    表編號3 所示之玉涵卡拉OK，係獲取唱歌之服務，而非取得
    財物，被告事後因刷卡未成功致詐欺犯行未能得逞，自應論
    以詐欺得利未遂罪，檢察官認被告應成立詐欺取財未遂罪，
    亦有誤會，惟因上開基本社會事實均相同，爰均依法變更起
    訴法條。被告偽造附表編號1 、2 所示之署押，乃偽造私文
    書之階段行為，其偽造私文書後復持以行使，偽造私文書之
    低度行為應為行使之高度行為所吸收，均不另論罪。又被告
    所犯附表編號3-1 至3-5 所示之詐欺得利未遂罪，據被告於
    本院審理中供陳係同日針對同一筆消費在玉涵卡拉OK刷卡5
    次（見院二卷第80頁），足認被告係基於獲取不法利益之單
    一犯罪目的而為，且其行為間具有密接性，依一般社會通念
    ，難以強行區分，應論以接續犯之一罪。被告所犯附表編號
    1 、2 所示之行使偽造私文書、詐欺取財之行為，時間緊接
    ，方法相同，所犯各係犯罪構成要件相同之罪名，顯均係基
    於概括犯意反覆為之，皆為連續犯，應依修正前刑法第56條
    之規定，各論以一罪，並均加重其刑。被告所犯上開竊盜罪
    、連續行使偽造私文書罪、連續詐欺取財罪、詐欺得利未遂
    罪，有方法、目的之牽連關係，為牽連犯，應依修正前刑法
    第55條後段之規定，從一重之連續行使偽造私文書罪處斷。
    另被告有如事實欄所載曾受有期徒刑之宣告及執行完畢乙節
    ，有臺灣高等法院被告前案紀錄表1 份在卷可參，被告於有
    期徒刑執行完畢後，5 年內故意再犯本案有期徒刑以上之罪
    ，為累犯，應依刑法第47條第1 項之規定加重其刑。爰審酌
    被告正值壯年，竟不思以正當方式取得財物，觀念偏差，有
    待矯治，且迄今尚未與被害人達成和解，惟念其犯後坦白承
    認犯行，態度良好，並考量其犯罪動機、教育程度、家庭經
    濟狀況及詐得之金額共3 萬2069元等一切情狀，量處如主文
    所示之刑，並諭知如主文所示之易科罰金折算標準，以示懲
    儆。
五、另被告行為後，刑法業於95年7 月1 日修正施行，其中關於
    易科罰金部分，修正後刑法刪除「因身體、教育、職業、家
    庭之關係或其他正當事由，執行顯有困難者」之要件，並將
    易科罰金之折算標準，由原配合廢止前之罰金罰鍰提高標準
    條例第2 條規定之銀元100 元至銀元300 元折算1 日，提高
    為1,000 元、2,000 元或3,000 元折算1 日，是比較修正前
    後之易科罰金折算標準，以修正後之刑法，較有利於被告，
    依修正後刑法第2 條第1 項前段之規定，應適用修正前之刑
    法第41條第1 項前段之規定，諭知易科罰金之折算標準。末
    按中華民國九十六年罪犯減刑條例施行前，經通緝而未於中
    華民國96年12月31日以前自動歸案接受偵查、審判或執行者
    ，不得依本條例減刑，同條例第5 條定有明文。次按中華民
    國九十六年罪犯減刑條例依同條例第16條之規定，係於96年
    7 月16日施行，是以，凡96年7 月16日以前在程序各階段經
    通緝之被告或受刑人，必須已自動歸案，且係於96年12月31
    日以前自動歸案者，始得適用上開第5 條規定減刑；如尚未
    自動歸案，自不在適用之列（參見最高法院96年度台非字第
    337 號判決）。查被告於96年6 月26日經本院通緝，於99
    年4 月2 日經警緝獲到案，有本院通緝稿、高雄市政府警察
    局左營分局通緝案件移送書各1 份在卷可考（見院一卷第50
    頁、院二卷第4 頁），足認被告係在上開減刑條例施行前經
    通緝，且未於96年12月31日以前自動歸案接受審判，揆諸上
    開說明，自無同條例第5 條減刑之適用。
六、被告丙○○分別於附表編號1 、2 所示簽帳單「商店收據聯
    」之「持卡人簽名欄」、「簽名欄」內偽造「Kevin 」署押
    各1 枚，均係偽造之署押，不問屬於被告與否，均應依刑法
    第219 條之規定宣告沒收。另扣案附表編號1 、2 所示信用
    卡簽帳單「商店收據聯」之所有權人為特約商店，非屬被告
    所有之物，自不得宣告沒收。而被告於臺北富邦銀行信用卡
    背面「持卡人簽名欄」偽造「Kevin 」署押1 枚，固屬偽造
    之署押，惟該信用卡據被告於偵查中供稱已丟棄於高雄市中
    正文化中心水溝（見偵卷第19頁）；附表編號1 、2 所示簽
    帳單之「顧客收據聯」亦已丟棄，業據被告供陳在卷（見院
    二卷第83頁），足認上開物品均已滅失，亦無諭知沒收之必
    要，附此敘明。
據上論斷，應依刑事訴訟法第273 條之1 第1 項、第284 條之1
、第299 條第1 項前段、第300 條，刑法第2 條第1 項前段、第
320 條第1 項、第216 條、第210 條、第339 條第1 項、第2 項
、第3 項、第219 條、第47條第1 項、修正前刑法第56條、第55
條，廢止前罰金罰鍰提高標準條例第2 條，現行法規所定貨幣單
位折算新臺幣條例第2 條，刑法施行法第1 條之1 ，判決如主文
。
本案經檢察官乙○○到庭執行職務。
中    華    民    國    99    年    6     月    18    日
                  刑事第十五庭    法  官  吳佳樺
以上正本證明與原本無異。
如不服本判決應於收受送達後10日內向本院提出上訴書狀，並應
敘述具體理由；如未敘述上訴理由者，應於上訴期間屆滿後20日
內向本院補提理由書（均須按他造當事人之人數附繕本）「切勿
逕送上級法院」。
中    華    民    國    99    年    6     月    18    日
                                  書記官  廖佳玲
附錄本判決論罪之法條：
中華民國刑法第320條
（普通竊盜罪、竊佔罪）
意圖為自己或第三人不法之所有，而竊取他人之動產者，為竊盜
罪，處5 年以下有期徒刑、拘役或5 百元以下罰金。
意圖為自己或第三人不法之利益，而竊佔他人之不動產者，依前
項之規定處斷。
前二項之未遂犯罰之。
中華民國刑法第339條
（普通詐欺罪）
意圖為自己或第三人不法之所有，以詐術使人將本人或第三人之
物交付者，處5 年以下有期徒刑、拘役或科或併科1 千元以下罰
金。
以前項方法得財產上不法之利益或使第三人得之者，亦同。
前二項之未遂犯罰之。
中華民國刑法第210條
（偽造變造私文書罪）
偽造、變造私文書，足以生損害於公眾或他人者，處5 年以下有
期徒刑。
中華民國刑法第216條
（行使偽造變造或登載不實之文書罪）
行使第210 條至第215 條之文書者，依偽造、變造文書或登載不
實事項或使登載不實事項之規定處斷。
附表：
┌────┬────┬────┬──────┬───────┬─────────┬────────┐
│編號    │刷卡時間│特約商店│刷卡地點    │金額（新臺幣）│所犯罪名          │偽造之署押及印文│
│        │        │        │            │              │                  │                │
├────┼────┼────┼──────┼───────┼─────────┼────────┤
│1       │94.12.4 │屈臣氏- │高雄市左營區│69元          │詐欺取財罪、行使偽│於簽帳單「商店收│
│        │13：50  │左營分公│左營大路290 │（交易成功）  │造私文書罪        │據聯」之「持卡人│
│        │        │司      │號          │              │                  │簽名欄」內偽造「│
│        │        │        │            │              │                  │Kevin 」之署押1 │
│        │        │        │            │              │                  │枚              │
├────┼────┼────┼──────┼───────┼─────────┼────────┤
│2       │94.12.4 │松美銀樓│高雄市鹽埕區│32000元       │詐欺取財罪、行使偽│於簽帳單「商店收│
│        │15：04  │        │新樂街187號 │（交易成功）  │造私文書罪        │據聯」之「簽名欄│
│        │        │        │            │              │                  │」內偽造「Kevin │
│        │        │        │            │              │                  │」之署押1枚     │
├─┬──┼────┼────┼──────┼───────┼─────────┼────────┤
│3 │3-1 │94.12.4 │玉涵卡拉│高雄市文武二│20000元       │詐欺得利未遂罪    │無              │
│  │    │23：21  │ＯＫ    │街76號      │( 交易未成功) │                  │                │
│  ├──┼────┼────┼──────┼───────┤                  ├────────┤
│  │3-2 │94.12.4 │同上    │同上        │20000元       │                  │無              │
│  │    │23：21  │        │            │(交易未成功)  │                  │                │
│  ├──┼────┼────┼──────┼───────┤                  ├────────┤
│  │3-3 │94.12.4 │同上    │同上        │20000元       │                  │無              │
│  │    │23：22  │        │            │(交易未成功)  │                  │                │
│  ├──┼────┼────┼──────┼───────┤                  ├────────┤
│  │3-4 │94.12.4 │同上    │同上        │20000元       │                  │無              │
│  │    │23：23  │        │            │(交易未成功)  │                  │                │
│  ├──┼────┼────┼──────┼───────┤                  ├────────┤
│  │3-5 │94.12.4 │同上    │同上        │10000元       │                  │無              │
│  │    │23：31  │        │            │(交易未成功)  │                  │                │
└─┴──┴────┴────┴──────┴───────┴─────────┴────────┘

司法院資訊處製作；財團法人民間司法改革基金會備份。
